Relatório de Análise de Séries Temporais
========================================================


```{r, echo=FALSE}
library('forecast', quietly = TRUE, warn.conflicts = FALSE)
library('ggplot2', quietly = TRUE, warn.conflicts = FALSE)
library('scales', quietly = TRUE, warn.conflicts = FALSE)
library('TSA',      quietly = TRUE, warn.conflicts = FALSE) # McLeod.li.test

#library('lattice',  quietly = TRUE, warn.conflicts = FALSE)
#library('tseries',  quietly = TRUE, warn.conflicts = FALSE)
#library('fractal',  quietly = TRUE, warn.conflicts = FALSE)

#library('fGarch',   quietly = TRUE, warn.conflicts = FALSE)
#library('forecast', quietly = TRUE, warn.conflicts = FALSE)

#library('nortest') # testes de normalidade
#library('tgp')
#library('maptree'); # Gaussian 


source('script_boot.R')

data(gas)
d <- gas
rm(gas)
d_titulo = 'Australian monthly gas production'

d.column.name = d_titulo
d.ylab = 'gas'
d.xlab = 'Meses'
d.periodo.forecast = 52


#load(file="forecast.rda")


```

Este relatório tem como objecto de análise 

```{r, cache=FALSE, echo=FALSE}
d.l = log(d)
d.d = diff(d)
d.dl = diff(log(d))
d.dd = diff(diff(d))
d.ddl = diff(diff(log(d)))
d.dpercent = diff(log(d))*100
d.media = mean(d)
d.sd = sd(d)

#Z score
d.z <- (d-d.media)/d.sd

# forecast

```

Dados originais:
-------------------------

```{r, echo=FALSE}
d
```


```{r fig.width=11, fig.height=8, echo=FALSE}
plot(d, main=d_titulo, xlab=d.xlab, ylab= d.ylab)
```

```{r fig.width=11, fig.height=10, echo=FALSE}
par(mfrow=c(3,2));
plot.rootunit(d, main=d.column.name, xlab=d.xlab, ylab= d.ylab)
plot.rootunit(d.l, main='Log', xlab=d.xlab, ylab= paste('log(',d.ylab,')'))
plot.rootunit(d.d, main='Diferen?a', xlab=d.xlab, ylab=paste('diff(',d.ylab,')'))
plot.rootunit(d.dl, main='Diferen?a dos Logs', xlab=d.xlab, ylab=paste('diff(log(',d.ylab,'))'))
plot.rootunit(d.dd, main=expression('Diferen?a'^2~' '), xlab=d.xlab, ylab=paste('diff(diff(',d.ylab,'))'))
plot.rootunit(d.ddl, main=expression('Diferen?a'^2~' dos Logs'), xlab=d.xlab, ylab=paste('diff(diff(log(',d.ylab,')))'))
```

Análise de Sazonalidade
-------------------------
```{r fig.width=11, fig.height=10, echo=FALSE}
seasonplot(d, main='Gr?fico da Sazonalidade', xlab='M?s', ylab= d.ylab)
```

```{r fig.width=11, fig.height=10, echo=FALSE}
monthplot(d, main='Gr?fico de Crescimento Mensal', xlab='M?s', ylab= d.ylab)
```

### Sazonalidade - Autocorrelações
```{r fig.width=11, fig.height=10, echo=FALSE}
tryCatch(lag.plot1(d,min(12,length(d)-1),smooth=T), error = function(e) {} )
```

### Seasonal Decomposition of Time Series by Loess
```{r fig.width=11, fig.height=10, echo=FALSE}
d.stl <- stl(d, s.window = frequency(d), t.window = frequency(d), robust = FALSE)
d.stl.robust <- stl(d, s.window = frequency(d), t.window = frequency(d), robust = TRUE)

# write.table(d.stl$time.series, file= paste(d.column.name,'_decomposicao_sazonalidade.csv',sep=''),sep=';',dec=',')

#write.table(d.stl.robust$time.series, file= paste(d.column.name,'_decomposicao_sazonalidade_robusta.csv',sep=''),sep=';',dec=',')
```


```{r fig.width=11, fig.height=10, echo=FALSE}
try(par(mar = c(0, 4, 0, 3), oma = c(5, 0, 4, 0), mfcol = c(4, 2)))
plot(d.stl, set.pars=NULL, labels = NULL, main = "Decomposi??o por Loess (Normal / Robusta )")
plot(d.stl.robust, set.pars=NULL)
iO <- which(d.stl.robust$weights  < 1e-8)
sts <- d.stl.robust$time.series
points(time(sts)[iO], 0.8* sts[,"remainder"][iO], pch = 4, col = "red")
```

Outros testes
-------------------------

### McLeod-Li test for conditional heteroscedascity (ARCH)
```{r fig.width=11, fig.height=10, echo=FALSE}
par(mfrow=c(3,2))
McLeod.Li.test(y=d, main='McLeod-Li test (d)')
McLeod.Li.test(y=d.l, main='McLeod-Li test (d.l)')
McLeod.Li.test(y=d.d, main='McLeod-Li test (d.d)')
McLeod.Li.test(y=d.dl, main='McLeod-Li test (d.dl)')
McLeod.Li.test(y=d.dd, main='McLeod-Li test (d.dd)')
McLeod.Li.test(y=d.ddl, main='McLeod-Li test (d.ddl)')
```

Projeções
-------------------------


### Space-State Model (ETS)
```{r ETS, echo=FALSE}
d.ets <- ets(d)
summary(d.ets)
d.forecast.ets <- forecast(d.ets,h=d.periodo.forecast)
write.table(d.forecast.ets, file= paste(d.column.name,'_ets.csv',sep=''),sep=',',dec='.')
summary(d.forecast.ets)
```

```{r fig.width=11, fig.height=10, echo=FALSE}
plot(d.forecast.ets, main=paste(d.column.name," - Previs?o ETS",sep = ""), sub=paste("Modelo: ", d.forecast.ets$method, "", sep = ""), col="black");
lines(d.forecast.ets$fitted, col="blue");
```

```{r fig.width=11, fig.height=10, echo=FALSE}
plot(d.ets)
```

### Arima - Pr? an?lise


### Arima - Autocorrelation 
```{r fig.width=11, fig.height=10, echo=FALSE}
par(mfrow=c(3,2))
acf(d, main=d.column.name, na.action=na.pass)
acf(d.l, main='Log', na.action=na.pass)
acf(d.d, main='Diferen?a', na.action=na.pass)
acf(d.dl, main='Diferen?a dos Logs', na.action=na.pass)
acf(d.dd, main=expression('Diferen?a'^2~' '), na.action=na.pass)
acf(d.ddl, main=expression('Diferen?a'^2~' dos Logs'), na.action=na.pass)
```

### Arima - Partial Autocorrelation
```{r fig.width=11, fig.height=10, echo=FALSE}
par(mfrow=c(3,2))
pacf(d, main=d.column.name,  na.action=na.pass)
pacf(d.l, main='Log',  na.action=na.pass)
pacf(d.d, main='Diferen?a',  na.action=na.pass)
pacf(d.dl, main='Diferen?a dos Logs',  na.action=na.pass)
pacf(d.dd, main=expression('Diferen?a'^2~' '), na.action=na.pass)
pacf(d.ddl, main=expression('Diferen?a'^2~' dos Logs'), na.action=na.pass)
```

### Arima - Proje??o
```{r Arima, echo=FALSE}
d.arima <- auto.arima(d, trace=TRUE, stepwise=TRUE, allowdrift=TRUE); 
d.forecast.arima <- forecast(d.arima,h=d.periodo.forecast)
write.table(d.forecast.arima, file= paste(d.column.name,'_arima.csv',sep=''),sep=',',dec='.')
summary(d.forecast.arima)
```

```{r fig.width=11, fig.height=10, echo=FALSE}
plot(d.forecast.arima, main=paste(d.column.name," - Previs?o ARIMA ",sep = ""), sub=paste("Modelo: ", d.forecast.arima$method, "", sep = ""), col="black")
lines(d.forecast.arima$fitted, col="blue")
```

### Linear Model 
```{r Linerar_Model, echo=FALSE}
d.lm <- lm(d~time(d))
d.lm.summary <- summary(d.lm)
d.tslm <- tslm(d ~ trend + season)
d.tslm.summary <- summary(d.tslm)
d.forecast.tslm <- forecast(d.tslm, h=d.periodo.forecast)
write.table(d.forecast.tslm, file= paste(d.column.name,'_tslm.csv',sep=''),sep=',',dec='.')
```

```{r fig.width=11, fig.height=10, echo=FALSE}
plot(d, main="Regress?o linear", xlab=d.xlab, ylab= d.ylab)
abline(d.lm,col="blue")
mtext(paste("Reta ajustada: Y=",d.lm$coefficients[1]," + x*",d.lm$coefficients[2],sep=""), col="blue", adj=0, cex=0.7)
mtext(substitute(paste(chi^2, "=", k), list(k = d.lm.summary$r.squared)), col="blue", adj=1, cex=0.7)
```

```{r echo=FALSE}
print(d.lm.summary)
```

```{r fig.width=11, fig.height=10, echo=FALSE}
par(mfrow=c(3,2))
plot(d.lm, which = c(1:6))
```

```{r echo=FALSE}
anova(d.lm)
```


### Trend - Seazonal Linear Model 
```{r fig.width=11, fig.height=10, echo=FALSE}
plot(d.forecast.tslm, main="Regress?o linear sazonal", xlab="Tempo", ylab= d.ylab)
```

```{r echo=FALSE}
print(d.tslm.summary)
```

```{r echo=FALSE}
anova(d.tslm)
```


```{r fig.width=11, fig.height=10, echo=FALSE}
plot(d, col="black", lwd=2, xlab=d.xlab, ylab= d.ylab, main='ARIMA X ETS X TSLM')
lines(d.forecast.ets$fitted, col="blue", lty=2)
lines(d.forecast.arima$fitted, col="green", lty=2)
lines(d.forecast.tslm$fitted, col="brown", lty=2)
legend('topleft', legend=c('ETS','ARIMA','TSLM'), text.col=c('blue','green','brown'), bg='white', cex=0.7)
```


### Compara??o de Modelos
```{r fig.width=11, fig.height=10, echo=FALSE}
par(mfrow=c(3,1))
plot(d.forecast.ets, main='Previs?o ETS', sub=paste('Modelo: ', d.forecast.ets$method, '', sep = ''), col='black')
lines(d.forecast.ets$fitted, col='blue')

plot(d.forecast.arima, main='Previs?o Arima', sub=paste('Modelo: ', d.forecast.arima$method, '', sep = ''), col='black')
lines(d.forecast.arima$fitted, col='blue')

plot(d.forecast.tslm, main='Previs?o TSLM', col='black')
lines(d.forecast.tslm$fitted, col='blue')
```

### Erros
```{r fig.width=11, fig.height=10, echo=FALSE}
par(mfrow=c(2,1))
barplot(rbind(accuracy(d.ets)[1:3],accuracy(d.arima)[1:3],accuracy(d.tslm)[1:3]),beside=TRUE, col=c('gray10','gray80','gray50'))
barplot(rbind(accuracy(d.ets)[4:6],accuracy(d.arima)[4:6],accuracy(d.tslm)[4:6]),beside=TRUE, col=c('gray10','gray80','gray50'))
legend('topleft', legend=c('ETS','ARIMA','TSLM'), text.col=c('gray10','gray80','gray50'), bg='white', cex=1)
```


###  Residuos ETS
```{r fig.width=11, fig.height=10, echo=FALSE}
d.resid = resid(d.ets)
par(mfrow=c(3,2))
acf(d.resid, main="Correla??o dos Residuos - ETS")
pacf(d.resid, main="Correla??o Parcial dos Residuos - ETS")
d.ets.residuals.std <- residuals(d.ets)/d.ets$sigma2^0.5
plot(d.ets.residuals.std, main = "Standardized Residuals - ETS", ylab="Std.Dev. of Residuals", type = "h")
abline(h=0)
try(qqnorm(d.resid));
try(qqline(d.resid));
hist(d.resid, col = "gray", main = "Histogram", xlab = "")
cpgram(d.resid, main = "Cumulative Periodogram - ETS")
```

###  Residuos ARIMA
```{r fig.width=11, fig.height=10, echo=FALSE}
d.resid = resid(d.arima)
par(mfrow=c(3,2))
acf(d.resid, main="Correla??o dos Residuos - Arima")
pacf(d.resid, main="Correla??o Parcial dos Residuos - Arima")
d.arima.residuals.std <- residuals(d.arima)/d.arima$sigma2^0.5
plot(d.arima.residuals.std, main = "Standardized Residuals - Arima", ylab="Std.Dev. of Residuals", type = "h")
abline(h=0)
try(qqnorm(d.resid));
try(qqline(d.resid));
hist(d.resid, col = "gray", main = "Histogram", xlab = "")
cpgram(d.resid, main = "Cumulative Periodogram - Arima")
```

###  Residuos TSLM
```{r fig.width=11, fig.height=10, echo=FALSE}
d.resid = resid(d.tslm)
par(mfrow=c(3,2))
acf(d.resid, main="Correla??o dos Residuos - TSLM")
pacf(d.resid, main="Correla??o Parcial dos Residuos - TSLM")
#d.tslm.residuals.std <- residuals(d.tslm)/d.tslm$sigma2^0.5
d.tslm.residuals.std <- d.resid/sd(d.resid)
plot(d.tslm.residuals.std, main = "Standardized Residuals - TSLM", ylab="Std.Dev. of Residuals", type = "h")
abline(h=0)
try(qqnorm(d.resid));
try(qqline(d.resid));
hist(d.resid, col = "gray", main = "Histogram", xlab = "")
cpgram(d.resid, main = "Cumulative Periodogram - TSLM")
```